臺灣臺南地方法院臺南簡易庭民事判決
110年度南小字第2249號
原      告  金禾千
被      告  吳信模即吳青洋

上列當事人間請求侵權行為損害賠償事件，本院於民國111年7月
7日言詞辯論終結，判決如下：
    主      文
原告之訴駁回。
訴訟費用新臺幣壹仟元由原告負擔。
    事實及理由
壹、程序方面
　　被告經合法通知而未於言詞辯論期日到場，核無民事訴訟法
    第386條所列各款情形，爰依原告聲請由其一造辯論而為判
    決。
貳、實體方面　　
一、原告主張：兩造係於民國107年6月21日結識，雙方原先關係
    友好，嗣因不明緣由交惡。詎被告竟於附表編號1、2所示時
    間，張貼如附表編號1、2所示貼文、揭露原告姓名，有違個
    人資料保護法之規定，致公眾不明究理，足以侵害原告之名
    譽權及人格權，使原告精神上飽受煎熬、折磨，爰依侵權行
    為之法律關係，請求被告分別就附表編號1、2所示行為賠償
    其所受非財產上損害新臺幣（下同）5萬元等語。並聲明：
    被告應給付原告10萬元，及自起訴狀繕本送達翌日起至清償
    日止，按週年利率百分之5計算之利息。
二、被告則以：原告對被告提起之大量民事訴訟及刑事告訴，迄
    今均未曾有檢察署或法院認定被告有所述不實之情形。原告
    過往頻以不作為詐欺手法誤導他人，使人誤信其為戰鬥機飛
    官、電影航拍師，被告已盡其查證義務而有相當理由確信其
    所言為真實，且被告於臉書上貼文，僅係為公開原告虛謊事
    證、為自己清白申辯，以免其他不知情之人遭相同手法欺瞞
    ，非在貶損原告之人格。再者，依原告從事之工作性質，須
    經常面向公眾招攬學員、粉絲，本應接受較嚴格之檢驗與監
    督，其名譽之保障強度亦較一般人為低，是被告上開行為，
    難謂已不法侵害原告之權利，原告於本案主張被告應負侵權
    行為損害賠償責任，實屬無稽等語，資為抗辯。並聲明：原
    告之訴駁回。
三、得心證之理由
　㈠關於原告主張被告妨害名譽部分：
　　⒈按大法官釋字第509號解釋闡釋人民之言論自由基本權利應
      受最大限度之維護，但為兼顧對個人名譽、隱私及公共利
      益之保護，法律得對言論自由依其傳播方式為合理之限制
      。刑法第310條第1項及第2項之誹謗罪係保護個人法益而
      設，同條第3項前段、同法第311條第3款規定係對言論內
      容與事實相符，及適當評論公共事務者予以保障，旨在衡
      平憲法所保障之言論自由與名譽、隱私等基本人權而為規
      範性之解釋，即屬因基本權衝突所為具有憲法意涵之法律
      原則，則為維護法律秩序之整體性，就違法性價值判斷上
      趨於一致，在民事責任之認定上，亦應考量上開解釋所揭
      櫫之概念及刑法第310條第3項、第311條除外規定，作為
      侵害名譽權、隱私權行為阻卻不法事由之判斷準據（最高
      法院107年度台上字第584號判決意旨參照）。又言論可分
      為「事實陳述」及「意見表達」，前者有真實與否之問題
      ，具可證明性，行為人倘就事實陳述之言論，經合理查證
      ，且依查證所得資料，有相當理由確信其為真實者，縱事
      後證明所言與事實不符，亦不能令負侵權行為之損害賠償
      責任；倘依行為人所舉客觀事證，足認行為人於發表該言
      論當時，有相當理由確信其為真實者，亦同；而意見表達
      之言論，乃行為人表示自己之見解或立場，屬主觀價值判
      斷之範疇，無真實與否可言，行為人對於可受公評之事，
      如未使用偏激不堪之言詞而為意見表達，可認係善意發表
      適當評論者，不具違法性，非屬侵害他人之名譽權，亦不
      負侵權行為之損害賠償責任（最高法院109年度台上字第4
      27號判決意旨參照）。惟事實陳述與意見表達之評論在概
      念上有時難期涇渭分明，若意見表達之評論係以某項事實
      為基礎，或發言過程中夾論夾敘，將事實敘述與意見表達
      之評論混為一談，在評價言論自由與保障個人名譽權之考
      量上，仍應考慮事實之真偽（最高法院105年度台上字第7
      45號判決意旨可參）；倘行為人於發表該言論當時，有相
      當理由確信該言論中關於事實陳述部分為真實，而意見表
      達之評論部分又係對於可受公評之事，以未使用偏激不堪
      之言論而為意見表達，可認係善意發表適當評論者，行為
      人自亦不負侵權行為之損害賠償責任。
　　⒉原告主張：被告分別於附表編號1、2所示時間，以其申請
      之帳號「吳青洋」張貼如附表編號1、2所示貼文，並揭露
      原告姓名等事實，業據提出與其所述相符之被告臉書專頁
      封面截圖、如附表所示編號1、2貼文截圖暨動態時報等件
      為憑（見本院臺南簡易庭110年度南司小調字第2154號民
      事聲請事件卷宗﹝下稱調卷﹞第15頁至第22頁），復為被告
      所不爭執，自堪信原告上開主張為真。
　　⒊細繹前揭貼文內容，乃夾論夾敘，將事實敘述與意見表達
      之評論混為一談，其中指謫原告誤導他人其係戰鬥機飛官
      或電影大師、原告欺騙他人卻不認錯，反而狡飾其詞，不
      斷對被告提告等部分，應屬事實陳述；其餘部分之言論，
      則為意見表達之評論。而觀諸訴外人鄭宗興於偵查程序中
      曾證稱：「在林承志介紹金禾千給我認識時，有提到他是
      戰機的飛官，有拍過環太平洋二，是電影空拍師」、「他
      沒有跟我們說他不是，在介紹時如果他不是，他可以說他
      不是，他只是點頭而已」等語明確，此有臺灣臺南地方檢
      察署110年度偵字第4181號不起訴處分書在卷可稽（見本
      院臺南簡易庭110年度南小字第2249號民事小額訴訟程序
      第一審卷宗第246頁），復酌以原告前以被告在臉書網頁
      中，散布原告為假飛官及其他損害原告名譽之文字、圖片
      為由，對於被告提起妨害名譽之告訴，業經不起訴處分確
      定在案。可認被告於發表如附表所示貼文時，就其中關於
      事實陳述即指摘原告對外以戰鬥機飛官自居、被告遭原告
      提告誹謗而獲不起訴處分等部分，應有相當理由確信其為
      真實。
　　⒋被告所為意見表達之評論部分，雖屬對於原告為負面評價
      之敘述，惟衡諸原告既擔任UTC無人機應用技術培訓中心
      中正分校之校長及講師，則原告之學歷、經歷及人品如何
      ，自屬可受公評之事；參以被告乃因認為原告未曾擔任我
      國空軍之飛行官，卻對外以此身分自居，復因被告陳稱其
      為假飛官而對被告提出告訴，因而以「台灣航拍界之恥」
      、「不知廉恥」、「無恥」、「不要臉」、「忘恩負義」
      、「騙子」等語形容原告或原告之行為，而為意見表達之
      評論，參以兩造認識以後交際往來至衍生糾紛訴訟相關過
      程，經本院衡量後認尚難謂係偏激不堪之言論。被告本於
      客觀事證及渠與原告相處之個人親身經歷，主觀上認定原
      告自稱為戰鬥機飛官、電影大師乙事，有與事實不符或隱
      瞞之情形，於自己臉書上發文如附表所示貼文時，有相當
      理由確信其言論為真實，參諸前揭說明，無論被告所言與
      事實是否相符，均不能令渠負侵權行為之損害賠償責任。
      被告所為如附表所示貼文，對於原告之批判評論，屬敘述
      被告主觀上感受，且非毫無根據之污衊謾罵，尚屬意見表
      達得容許之範圍，縱原告主觀上感覺其人格受到貶抑，亦
      不能認被告發表之如附表所示貼文，有何貶損原告之社會
      評價而不法侵害其名譽。
　㈡關於原告主張被告違反個人資料保護法部分：
　　⒈按個人資料係指自然人之姓名、出生年月日、國民身分證
      統一編號、護照號碼、特徵、指紋、婚姻、家庭、教育、
      職業、病歷、醫療、基因、性生活、健康檢查、犯罪前科
      、聯絡方式、財務情況、社會活動及其他得以直接或間接
      方式識別該個人之資料；有關病歷、醫療、基因、性生活
      、健康檢查及犯罪前科之個人資料，不得蒐集、處理或利
      用，但當事人自行公開或其他已合法公開之個人資料，不
      在此限；非公務機關違反本法規定，致個人資料遭不法蒐
      集、處理、利用或其他侵害當事人權利者，負損害賠償責
      任，個人資料保護法第2條第1款、第6條第1項第3款、第2
      9條第1項分別定有明文。
　　⒉被告張貼如附表所示貼文，固有提及原告全名，然查兩造
      間嫌隙甚深，所衍生多件訴訟業經法院審理判決，並公告
      於司法院法學檢索系統，任何人均得透過網路查得，是縱
      然被告將原告姓名張貼於臉書上，惟此項個人資料，既經
      法院合法公開於司法院法學檢索系統，則揆諸上開說明，
      原告主張被告之舉有違反個人資料保護法之情形，應負損
      害賠償責任云云，即非可採。
四、綜上所述，原告主張被告張貼如附表編號1、2所示貼文、揭
    露原告姓名，已然侵害其名譽權，並有違反個人資料保護法
    之情形，均不足採，是原告依侵權行為之法律關係，請求被
    告給付10萬元暨法定遲延利息，為無理由，應予駁回。
五、本件事證已臻明確，兩造其餘攻擊防禦方法及所提證據，經
    本院斟酌後，核與判決結果不生影響，爰不逐項論述，併此
    敘明。
六、訴訟費用負擔之依據：民事訴訟法第78條。　　
中　　華　　民　　國　　111 　年　　7 　　月　　21　　日
      臺灣臺南地方法院臺南簡易庭  法  官　陳谷鴻
以上正本證明與原本無異。   
如不服本判決，應於送達後20日內，向本院提出上訴狀並表明上
訴理由，如於本判決宣示後送達前提起上訴者，應於判決送達後
20日內補提上訴理由書（須附繕本）。
對於小額程序之第一審判決之上訴，非以其違背法令之理由，不
得為之。上訴狀內應記載表明㈠原判決所違背之法令及其具體內
容。㈡依訴訟資料可認為原判決有違背法令之具體事實者。
中　　華　　民　　國　　111 　年　　7 　　月　　26　　日
                                書記官  呂伊謦   　　　
【附表】
編號 日期時間 行為 左列貼文之全文 備註 1 108年12月2日晚間7時38分許 在不特定人得以共聞共見之社群網站臉書網頁，以渠申請之帳號「吳青洋」，發表內容含有「台灣航拍界之恥就是騙子金禾千」、「沒人想浪費錢告你這種不知廉恥的人」等文字之貼文 台灣航拍界之恥 「就是騙子金禾千」 沒人想浪費錢告你這種不知廉恥的人，你已經花了好多律師費嘍，只好祝你發大財治臉腫！順便買台戰鬥機吧！來留言按讚打臉他，他說我們是孬種不敢指名道姓！假飛官你繼續告啊！違反道德事實遭社會輿論依法不構成毀謗！還在顛倒是非嗎？2266網路大律師？ 見調卷第21頁至第22頁 2 108年12月2日晚間9時45分許 在不特定人得以共聞共見之社群網站臉書網頁，以渠申請之帳號「吳青洋」，發表內容含有「我實實在在告訴你這個忘恩負義又不要臉的騙子金禾千」、「現在我們已經明白公佈你無恥的全名」等文字之貼文 我實實在在告訴你這個忘恩負義又不要臉的騙子「金禾千」，從前是大家對法律不清楚不敢指名道姓，現在我們已經明白公佈你無恥的全名在「毀謗罪與個資法」構成要件中「完全不成立」，從你說謊連篇嫁禍陷害的事證，你就必須接受社會輿論！你有膽就以本人全名公開指控啊，不用扭捏作態看看您下場會如何？不是說我神經病嗎？繼續啊！ 見調卷第19頁至第20頁